臺灣臺北地方法院民事判決
111年度訴字第2085號
原      告  陳瑪莉  
訴訟代理人  陳銘祥律師
被      告  林福鉅  


            陳炫融  


            江孟潔  

            柯旻廷  

            馮立翔  

            高憲國  
追加被告    戴琮宸  
上列當事人間請求損害賠償事件，本院於民國111年9月7日言詞
辯論終結，判決如下：
    主      文
被告庚○○、丙○○、甲○○、丁○○、乙○○、戊○○應連帶給付原告新臺
幣陸拾參萬元，及各自如附表「利息起算日」欄所示之日起至清
償日止，按週年利率百分之五計算之利息。
原告其餘之訴駁回。
訴訟費用由被告庚○○、丙○○、甲○○、丁○○、乙○○、戊○○連帶負擔
。
本判決第一項於原告以新臺幣貳拾壹萬元為被告庚○○、丙○○、甲○○、丁○○、乙○○、戊○○供擔保後，得假執行。但被告庚○○、丙○○
、甲○○、丁○○、乙○○、戊○○如以新臺幣陸拾參萬元為原告預供擔
保，得免為假執行。
原告其餘假執行之聲請駁回。　　
    事實及理由
壹、程序事項：
一、按因侵權行為涉訟者，得由行為地之法院管轄；共同訴訟之
    被告數人，其住所不在一法院管轄區域內者，各該住所地之
    法院俱有管轄權。但依第4條至前條規定有共同管轄法院者
    ，由該法院管轄。民事訴訟法第15條第1項、第20條定有明
    文。本件原告主張其受被告詐欺，而前往彰化商業銀行西門
    分行（下稱彰化銀行西門分行）分別匯款新臺幣（下同）18
    萬元及48萬元（下合稱系爭詐騙款項）至被告指定之銀行帳
    戶等語，則前揭原告匯款地為本件侵權行為地之一，並屬本
    院所轄範圍，依上開規定，本院就本件有管轄權。
二、次按訴訟送達後，原告不得將原訴變更或追加他訴，但被告
    同意、請求之基礎事實同一者、擴張或減縮應受判決事項之
    聲明者，不在此限，民事訴訟法第255條第1項第1款、第2款
    、第3款定有明文。查本件原告起訴時，原僅列庚○○、丙○○
    、己○○、甲○○、丁○○、乙○○為被告，嗣以民事追加被告狀追
    加戊○○為被告，聲明：㈠被告應連帶給付原告63萬元，及自
    起訴狀繕本送達翌日起至清償日止，按週年利率5％計算之利
    息。㈡願供擔保，請准宣告假執行等語（見本院卷第145頁）
    。核原告上開追加係本於原告遭被告共同詐欺取財之同一基
    礎事實，且擴張應受判決之聲明，與前揭規定並無不合，應
    予准許。
三、被告甲○○、乙○○受合法通知，均未於言詞辯論期日到場，核
    無民事訴訟法第386條各款所列情形，爰依原告之聲請，由
    其一造辯論而為判決。
貳、實體方面：
一、原告主張：　　　　
  ㈠被告庚○○、丙○○、己○○、甲○○、丁○○、乙○○、戊○○等人共同
    組成以實施詐術為手段、具有持續性、牟利性、結構性之詐
    欺集團組織（下稱本件詐欺集團），丙○○、甲○○、丁○○等人
    共同意圖為自己不法之所有，基於三人以上詐欺取財、洗錢
    等犯意聯絡；另己○○及乙○○等人均明知金融帳戶係供自己使
    用之重要理財工具，關係個人財產、信用之表徵，並可預見
    將自己帳戶提供他人使用，恐遭他人用以充作詐欺被害人匯
    入款項之犯罪工具，藉此逃避追緝，由己○○申辦並提供帳號
    為00000000000000號中華郵政股份有限公司帳戶（下稱己○○
    郵局帳戶），乙○○提供帳號為00000000000000中華郵政股份
    有限公司帳戶（下稱乙○○郵局帳戶），作為收取詐騙贓款之
    帳戶；戊○○可預見將自己所申辦之行動電話門號提供不相識
    之人使用，極易淪為詐欺集團詐欺取財之犯罪工具，竟基於
    幫助詐欺取財之不確定故意，於民國110年7月25日在新北市
    土城區裕民路之亞太電信門市，申辦取得0000000000號門號
    SIM卡後，以2,000元之代價，將之出售交付予本件詐欺集團
    使用。本件詐欺集團之其他成員於110年7月28日假冒原告之
    表姪，以上開門號，以LINE暱稱「Luck(子展）」撥打電話
    予原告，再於翌日上午9時25分許，以通訊軟體LINE聯繫，
    佯稱因故急需借款，使原告陷於錯誤，分別於110年7月29日
    上午11時15分許及下午14時23分許自彰化銀行西門分行以所
    有之同行帳號為00000000000000號帳戶，分別匯款系爭詐騙
    款項至該詐欺集團成員所提供之乙○○郵局帳戶及己○○郵局帳
    戶。嗣經原告於該日晚間向表姪查證並無向原告借款一事後
    ，始驚覺受騙。
  ㈡丙○○受丁○○招募加入本件詐欺集團，後丙○○再招募甲○○加入
    ，一同擔任收取被害人款項之工作，依暱稱「厚德載物」指
    示前往收受第一層車手所提領之詐欺款項後再將之交付上手
    收受之第二層車手。庚○○應可預見真實姓名、年籍不詳，暱
    稱「阿全」、「羅哥」、「劉哥」之人均為詐欺集團成員，
    竟仍依「阿全」指示，於原告將系爭詐騙款項匯入乙○○郵局
    帳戶及己○○郵局帳戶後，先至指定地點向「羅哥」領取乙○○
    所提供之帳戶提款卡，並由「阿全」告知密碼後，持提款卡
    至大同郵局之自動櫃員機提領系爭詐騙款項之15萬元，最後
    再將所提領之款項交付予「劉哥」，領取約定報酬1日2,200
    元。己○○依自稱「陳正德」之詐欺集團成員指示，於110年7
    月29日下午3時21分許，至龜山後街郵局分別以臨櫃、ATM提
    領方式，共提領系爭詐騙款項之48萬元，並在桃園市○○區○○
    街00號前將款項交予甲○○，再由丙○○及甲○○共同攜往臺中市
    ○區○○路0段000號交付予指定之人，丙○○並取得3,000元之酬
    勞。由庚○○提領之部分，因乙○○郵局帳戶遭警示，尚未領出
    原告受詐騙所匯之其中3萬元，故就此部分被告等人詐欺所
    得部分係15萬元，是原告因被告詐欺所受損害總計為63萬元
    。被告上開共同詐欺行為業經臺灣士林地方檢察署檢察官以
    110年度偵字第17885號起訴書、臺灣臺南地方檢察署檢察官
    以110年度偵字第20926號、111年度少連偵字第37號起訴書
    、臺灣桃園地方檢察署檢察官以110年度偵字第39781號、11
    0年度少連偵字第134號起訴書、臺灣新北地方檢察署檢察官
    以111年度偵字第25027號起訴書提起公訴在案，其中丙○○並
    經臺灣臺南地方法院以111年度金訴字第275號刑事判決認定
    犯三人以上共同詐欺取財罪。
  ㈢本件詐欺集團第一層車手即庚○○、己○○之提領及交付系爭詐
    騙款項之行為，第二層車手丙○○、甲○○收受及轉交系爭詐騙
    款項予本件詐欺集團指定之人之行為，乙○○提供帳戶供本件
    詐欺集團匯入系爭詐騙款項之行為，戊○○提供行動電話門號
    供本件詐欺集團使用之行為，以及為上開被告分配工作之丁○○之行為，均係故意詐欺原告，使原告陷於錯誤而交付金錢
    並致原告受有損害，構成共同之侵權行為，被告應就全部之
    損害金額負連帶賠償責任。為此，爰依民法第184條第1項前
    段、後段、第2項及第185條第1項之規定，請求鈞院擇一為
    原告勝訴之判決等語。並聲明：⒈被告應連帶給付原告63萬
    元，及自起訴狀繕本送達翌日起至清償日止，按週年利率5％
    計算之利息。⒉原告願供擔保，請准宣告假執行。
二、被告則以：
  ㈠被告庚○○：伊不認識原告，原告主張受詐欺期間是疫情期間
    ，伊不可能當車手，伊沒有主觀犯意等語置辨。
　㈡被告丙○○：伊對臺灣臺南地方法院以111年度金訴字第275號
    刑事判決無意見。
　㈢被告己○○：因生產需要貸款，經由網路搜尋看到貸款資訊，
    自稱「陳正德」之人告知帳戶要有資金流動才會貸款，可以
    幫忙美化帳戶，故伊依其指示交付帳戶，「陳正德」先把錢
    轉到伊之帳戶，伊再去銀行把錢領出來交給「陳正德」指定
    之人，伊沒有騙原告錢也沒有收到任何錢，不認識其他被告
    ，伊發現帳戶變成警示帳戶時才發現受騙並去警局報案等語
    置辨。並聲明：原告之訴及假執行聲請均駁回。
　㈣被告丁○○：伊沒有詐騙原告，臺灣桃園地方檢察署檢察官以1
    10年度少連偵字第134號檢察官起訴書沒有伊詐騙之證據。
　㈤被告戊○○：伊為輕度身心障礙人士，伊對於臺灣新北地方檢
    察署檢察官以111年度偵字第25027號起訴書卷證資料無意見
    。並聲明：原告之訴及假執行聲請均駁回。　　
　㈥被告甲○○、乙○○經合法通知，未於言詞辯論期日到場，亦未
    提出準備書狀作何聲明或陳述。　
三、得心證之理由：
  ㈠按因故意或過失，不法侵害他人之權利者，負損害賠償責任
    。故意以背於善良風俗之方法，加損害於他人者亦同；數人
    共同不法侵害他人之權利者，連帶負損害賠償責任。不能知
    其中孰為加害人者，亦同。造意人及幫助人，視為共同行為
    人，民法第184條第1項及第185條分別定有明文。次按民事
    上共同侵權行為與刑事上之共同正犯，其構成要件並不完全
    相同，數人因故意不法侵害他人之權利，苟各行為人之行為
    ，均為其所生損害之共同原因，即所謂行為關連共同，亦足
    成立共同侵權行為（最高法院81年度台上字第91號民事判決
    意旨參照）。又所謂共同侵權行為，係指數人共同不法對於
    同一之損害，與以條件或原因之行為。加害人於共同侵害權
    利之目的範圍內，各自分擔實行行為之一部，而互相利用他
    人之行為，以達其目的者，仍不失為共同侵權行為人，而應
    對於全部所發生之結果，連帶負損害賠償責任（最高法院78
    年度台上字第2479號裁判要旨參照）。另刑事訴訟判決所認
    定之事實，固非當然有拘束民事訴訟判決之效力，但民事法
    院調查刑事訴訟原有之證據，而斟酌其結果以判斷事實之真
    偽，並於判決內記明其得心證之理由，則非法所不許。
  ㈡原告前揭主張之不法侵權行為事實，關於丙○○、甲○○、乙○○
    、戊○○部分，業據其提出與所述相符之彰化銀行匯款回條聯
    、臺灣臺南地方檢察署檢察官110年度偵字第20926號起訴書
    、臺灣臺南地方法院111年度金訴字第275號刑事判決、臺灣
    桃園地方檢察署檢察官110年度偵字第39781號、111年度少
    連偵字第134號起訴書、臺灣新北地方檢察署檢察官以111年
    度偵字第25027號起訴書在卷為證（見本院卷第15頁、第27
    至36頁、第97至102頁、第137至144頁、第147至149頁），
    並經本院依職權調閱上開刑事偵查卷宗電子卷證查明屬實。
    參以被告丙○○、戊○○對於其等刑事案件卷證資料並不爭執，
    而被告甲○○、乙○○均已於相當時期受合法通知，而於言詞辯
    論期日不到場，亦未提出書狀爭執，依民事訴訟法第280條
    第3項準用第1項之規定，視同自認，本院審酌上開證據，堪
    認原告前揭主張為真實。
　㈢被告庚○○、丁○○固否認有詐欺之主觀犯意，然其等因本件原
    告主張事實涉嫌詐欺乙情，業經臺灣士林地方檢察署檢察官
    、臺灣桃園地方檢察署檢察官偵查後，分別以110年度偵字
    第17885號起訴書、110年度少連偵字第134號起訴書提起公
    訴，其等對起訴書內容何者有誤或就其等所辯，均未舉證以
    實其說，自無足採。
  ㈣從而，戊○○、乙○○分別提供其名下所有行動電話門號、郵局
    帳戶供不明詐欺集團使用，其等並非年幼無知之人，自應具
    有相當之社會經驗常識，衡以多年來詐欺犯罪猖獗，詐欺集
    團成員多利用他人提供之行動電話門號、金融帳戶作為工具
    ，以詐術使被害人匯入款項後，透過層層轉手方式，掩飾、
    隱匿贓款之來源、去向，此等案件層出不窮，詐欺手法及模
    式亦經媒體廣為披載，渠等對於他人向其等蒐集門號、帳戶
    資料之舉措，實難認毫未察覺有異，自有容任他人以該些帳
    戶供作不法使用之意，堪認主觀上存有幫助他人犯罪之不確
    定故意。另庚○○、丙○○、甲○○、丁○○係擔任詐欺集團車手之
    角色，庚○○依詐欺集團成員指示親自前往領取款項，丙○○、
    甲○○、丁○○一起擔任收取車手回水之詐欺贓款，上揭取款事
    實業經各被告於刑事案件偵查中陳述證稱屬實，足認其等對
    於本件詐欺集團為詐欺行為有所認識及分擔行為。因此，綜
    上所析，戊○○、乙○○將其所有之行動電話門號、金融機構帳
    戶提供予不詳詐欺集團成員使用，對於詐欺集團之不法行為
    予以助力；庚○○、丙○○、甲○○、丁○○為詐欺集團成員，有犯
    意聯絡且各自分擔詐欺集團實行詐欺行為之一部，以達詐欺
    集團所屬成員向原告詐騙取得款項之目的，依民法第185條
    規定，被告戊○○、乙○○、庚○○、丙○○、甲○○、丁○○均應視為
    共同侵權行為人，其等共同以故意不法手段侵害原告之財產
    權，致原告受損，且被告上開行為與原告所受損害間，具有
    相當因果關係，則原告就其因此受詐欺所受損害63萬元，依
    民法第184條、第185條規定，請求被告應連帶負侵權行為損
    害賠償責任，即屬於法有據。至被告戊○○辨以其智能不足為
    輕度身心障礙人士，然其行為時非無識別能力之人，自仍應
    對其侵權行為負損害賠償之責，其上開所辯，並非可採。
　㈤原告雖亦主張己○○亦有提供其金融機構帳戶，幫助詐騙集團
    實施犯罪，致伊因此受有損害，同樣涉有不法侵權行為之事
    實云云。然經臺灣桃園地方檢察署檢察官偵查後，認：「觀
    諸己○○所提供之簡訊及其與「陳正德」之通訊軟體LINE對話
    内容，堪見雙方不斷就貸款所需資料、文件進行聯絡溝通，
    與己○○前開所辯互核均屬一致，其中並未提及任何有關提供
    帳戶或提領款項之對價，亦無任何暗示收購或租借帳戶之訊
    息，又由永豐銀行桃園分行監視器照片觀之，己○○前往領款
    時，未為刻意遮掩面容，甚至有直視監視器鏡頭，此與一般
    詐欺集團車手領款時多會極力遮蔽面容、身形來避免遭查緝
    之情況迥異，是己○○辯稱係因貸款需求始將其所有帳戶存摺
    拍照傳給「陳正德」，並誤信原告匯入款項係「陳正德」為
    其美化帳戶而匯入之款項，方提領後交付「陳正德」指定之
    人等節，尚非無稽。從而，己○○提供帳戶之目的既係為辦理
    貸款所用，尚難預見其主觀上對於上開帳戶將遭詐騙集團作
    為詐欺取財之不法不法使用有所知悉，雖其未能循正當管道
    借貸款項又答應『陳正德』配合『做金流美化帳戶』以向銀行借
    款，對其帳戶管理有所疏失或有不當，惟尚難排除己○○係一
    時失慮而受詐騙集團以詐術騙取帳戶並遭利用而前往提款之
    可能，尚難遽認其有詐欺之主觀犯意或未必故意。此外，復
    查無其他積極證據足證明己○○有何上開犯行，揆諸前揭法條
    及判例要旨，應認其罪嫌不足。」等語，而對己○○為不起訴
    處分，嗣經原告不服聲請再議，亦經臺灣高等檢察署以111
    年度上聲議字第1183號駁回再議（見本院卷第33至41頁）。
    而原告於本件並無提出其他積極證據證明己○○有何幫助詐騙
    集團實施犯罪之不法侵權事實，則其主張己○○應與其他被告
    連帶負故意或過失之侵權行為責任，即難認有理由，不應予
    准許。
  ㈥末按給付無確定期限者，債務人於債權人得請求給付時，經
    其催告而未為給付，自受催告時起，負遲延責任。其經債權
    人起訴而送達訴狀，或依督促程序送達支付命令，或為其他
    相類之行為者，與催告有同一之效力；遲延之債務，以支付
    金錢為標的者，債權人得請求依法定利率計算之遲延利息；
    應付利息之債務，其利率未經約定，亦無法律可據者，週年
    利率為5％，民法第229條第2項、第233條第1項前段及第203
    條分別定有明文。查本件原告對庚○○、丙○○、甲○○、丁○○、
    乙○○、戊○○等人之侵權行為債權，核屬無確定期限之金錢給
    付，揆諸前揭規定，原告請求各該被告給付自起訴狀繕本送
    達翌日即各自如附表「利息起算日」欄所示之日起至清償日
    止，按年息5％計算之利息，亦核屬有據，應予准許。
四、綜上所述，原告依民法第184條、第185條規定，請求被告庚○○、丙○○、甲○○、丁○○、乙○○、戊○○連帶給付原告63萬元，
    及各自如附表「利息起算日」欄所示之日起至清償日止，按
    週年利率5％計算之利息，為有理由，應予准許。逾此部分之
    請求，則無理由，應予駁回。又原告陳明願供擔保，請准宣
    告假執行，經核其勝訴部分，合於法律規定，爰酌定擔保金
    額准許之；併依民事訴訟法第392條第2項規定，依職權酌定
    相當擔保金額宣告被告預供擔保後，得免為假執行。至原告
    敗訴部分，其假執行之聲請已失所附麗，應予駁回。
五、因本案事證已臻明確，兩造其餘主張、陳述及所提之證據暨
    攻擊防禦方法，經本院審酌後，認與本案判斷結果無影響，
    均毋庸再予一一審酌，附此敘明。
六、據上論結，本件原告之訴為一部有理由，一部無理由，依民
    事訴訟法第385條第1項前段、第79條、第85條第2項、第390
    條第2項、第392條第2項，判決如主文。
中　　華　　民　　國　　111 　年　　10　　月　　14　　日
                  民事第一庭    法　官　熊志強
以上正本係照原本作成。
如對本判決上訴，須於判決送達後20日內向本院提出上訴狀。如
委任律師提起上訴者，應一併繳納上訴審裁判費。
中　　華　　民　　國　　111 　年　　10　　月　　14　　日
                                書記官　蔡斐雯
　　　　　　　　　　　　　　　　
附表：                             
編號 姓名 利息起算日（民國） 1 庚○○ 111年7月8日（見本院卷第73頁） 2 丙○○ 111年8月6日（見本院卷第121頁） 3 甲○○ 111年8月6日（見本院卷第125頁） 4 丁○○ 111年7月23日（見本院卷第129頁） 5 乙○○ 111年7月23日（見本院卷第133頁） 6 戊○○ 111年8月20日（見本院卷第159頁）